【裁判字號】    99,上訴,79
【裁判日期】    990316
【裁判案由】    毒品危害防制條例
【裁判全文】
臺灣高等法院臺中分院刑事判決          99年度上訴字第79號
上  訴  人  臺灣臺中地方法院檢察署檢察官
上  訴  人
即  被  告  乙○○
選任辯護人  張淑琪律師
上  訴  人
即  被  告  甲○○
選任辯護人  常照倫律師
上列上訴人因被告等違反毒品危害防制條例案件，不服臺灣臺中
地方法院97年度訴字第2703號中華民國98年10月20日第一審判決
（起訴案號：臺灣臺中地方法院檢察署97年度偵字第13468、134
69號），提起上訴，本院判決如下：
    主  文
原判決關於附表編號二、三部分及定應執行刑部分，撤銷。
甲○○、乙○○所犯附表編號二、三販賣第一級毒品罪之罪名及
處刑，詳如附表編號二、三「所犯罪名及處刑」欄所示。乙○○
應執行有期徒刑拾伍年捌月，扣案之第一級毒品海洛因陸包（驗
餘淨重共點玖零壹陸公克）沒收銷燬之；扣案之電子磅秤壹個
、門號為0000000000號及0000000000號之
SIM卡各壹張均沒收；未扣案之與甲○○共同販賣毒品所得合計
新臺幣貳萬仟元，應與甲○○連帶沒收，如全部或一部不能沒
收時，以其與甲○○之財產抵償之。
其他上訴駁回。
甲○○撤銷改判如附表編號二、三所示之刑，與其他上訴駁回所
示之刑，應執行有期徒刑拾陸年陸月，扣案之第一級毒品海洛因
陸包（驗餘淨重共點玖零壹陸公克）沒收銷燬之；扣案之電子
磅秤壹個、門號為0000000000號及00000000
00號之SIM卡各壹張均沒收；未扣案之販賣毒品所得新臺幣玖
仟元沒收，如全部或一部不能沒收時，以其財產抵償之；未扣案
之與乙○○共同販賣毒品所得合計新臺幣貳萬仟元，應與乙○○連帶沒收，如全部或一部不能沒收時，以其與乙○○之財產抵
償之。
    犯罪事實
一、甲○○（綽號阿草）與乙○○（綽號小美）為男女朋友，2
    人均明知海洛因係屬毒品危害防制條例第2條第2項第1款所
    規範之第一級毒品，不得非法持有及販賣，竟意圖販賣海洛
    因毒品以營利，由甲○○單獨基於販賣第一級毒品海洛因以
    營利之犯意，或與乙○○共同基於販賣第一級毒品海洛因以
    營利之犯意聯絡，以門號0000000000、0000000000號行動電
    話作為對外販毒聯絡工具，分別為如下之販賣第一級毒品犯
    行：
(一)甲○○基於販賣第一級毒品海洛因以營利之犯意，於民國97
    年3月5日0時45分許，經丁○○（業經本院以97年度上訴字
    1875號判決犯販賣第一、二級毒品罪確定）以門號00000000
    00號行動電話撥打甲○○持用門號0000000000號行動電話後
    ，旋由甲○○以門號0000000000號行動電話回撥給丁○○持
    用門號0000000000號行動電話聯絡後，於同日凌晨2時許，
    在臺中縣沙鹿鎮○○路與中路口會面後，甲○○以新臺幣
    （下同）9000元之價格，販賣第一級毒品海洛因（重約半錢
    ）予丁○○。
(二)甲○○與乙○○共同基於販賣第一級毒品海洛因以營利之犯
    意聯絡，自97年3月5日18時50分許起，經丁○○以門號0000
    000000號行動電話撥打甲○○持用門號0000000000、000000
    0000號行動電話洽購毒品海洛因，適甲○○在睡覺，乃由乙○○接聽並應允，其後甲○○即指示乙○○駕其平日使用之
    車號0710-SB之黑色BMW自小客車搭載不知情之某成年男子攜
    帶甲○○所有之海洛因毒品1小包（重約1公克），於同日20
    時10分許，前往臺中市南屯區○○○○路260巷16號前，以
    5000元之價格，販賣予丁○○，丁○○則將該5000元交給該
    成年男子。
(三)甲○○與乙○○共同基於販賣第一級毒品海洛因以營利之犯
    意聯絡，於97年3月15日17時20分許，經丁○○以上開行動
    電話撥打甲○○持用門號0000000000號行動電話洽購毒品海
    洛因，適甲○○在睡覺，乃由乙○○接聽並應允，其後甲○○即指示乙○○駕其平日使用之車號0710-SB之黑色BMW自小
    客車及攜帶其所有之海洛因毒品1包（重約1錢），前往臺中
    市○○○路250號「麥當勞速食店」停車場內，以1萬8000元
    之價格，販賣予丁○○。
(四)嗣於97年5月9日17時50分許，為警持搜索票在臺中市○區○
    村路○段36號9樓之12室，查獲乙○○，並扣得甲○○所有第
    一級毒品海洛因2包（驗餘淨重分別為1.2076公克、0.2680
    公克）、第二級毒品大麻3包（驗餘淨重分別為0.1764公克
    、0.3155公克、0.5983公克）、門號0000000000號行動電話
    、門號0000000000號行動電話各1支、0000000000號SIM卡1
    張、門號0000000000號SIM卡1張等物。再於同日18時20分許
    ，在上址地下3樓停車場，查獲甲○○，並扣得甲○○所有
    第一級毒品海洛因4包（驗餘淨重分別為1.8021公克、0.325
    1公克、0.1460公克、0.1528公克）、第二級毒品安非他命2
    包（驗餘淨重分別為0.8212公克、0.4954公克）、門號0000
    000000號行動電話1支、供販賣毒品用之電子磅秤1個等物。
二、案經臺中市警察局移送臺灣臺中地方法院檢察署檢察官偵查
    起訴。
    理    由
一、證據能力之認定﹕
(一)按被告以外之人於偵查中向檢察官所為之陳述，除顯有不可
    信之情況者外，得為證據，刑事訴訟法第159條之1第2項定
    有明文。是該未經被告詰問之被告以外之人於偵查中向檢察
    官所為之陳述，除顯有不可信之情況者外，係屬有證據能力
    ，但為未經完足調查之證據。當事人對於詰問權既有處分之
    權能，則此項詰問權之欠缺，非不得於審判中由被告行使以
    補正，而完足為經合法調查之證據（最高法院96年度台上字
    第1870號判決要旨參照）。又所謂「顯有不可信之情況」，
    係指陳述是否出於供述者之真意，有無違法取供情事之信用
    性而言，故應就偵查筆錄製作之原因、過程及其功能等加以
    觀察其信用性，據以判斷該項陳述是否有顯不可信之情況，
    並非對其陳述內容之證明力如何加以論斷（最高法院94年度
    台上字第629號判決要旨參照）。本案關於以下論及之證人
    丁○○於偵查中向檢察官所為之陳述，業經具結，且於審判
    中依被告等之聲請傳喚到庭行交互詰問，以供被告、選任辯
    護人行使在場權、對質權、詰問權及詢問權，用以確保被告
    之反對詰問權，則證人丁○○於偵查中之結證供述，已補正
    為完足之證據，雖證人丁○○於原審所證與偵查中不同，然
    其於偵查中之證言，被告或選任辯護人均未舉證以供查明有
    何顯不可信之情況，依上開規定，應認有證據能力。
(二)被告以外之人於檢察事務官、司法警察官或司法警察調查中
    所為之陳述，與審判中不符時，其先前之陳述具有較可信之
    特別情況，且為證明犯罪事實存否所必要者，得為證據，刑
    事訴訟法第159條之2定有明文。本案據以認定被告甲○○犯
    罪事實一(二)之證據，證人乙○○於97年5月28日第3次警詢
    中之證述雖與原審審理中之證述不符，惟其於警詢之陳述確
    係出於其自由意志，已據其陳述在卷，且當時距案發時日較
    近，未思及利害關係而能立即反應所知，亦無事後串謀故意
    為迴護之機會，具有較可信之特別情況，且亦屬證明被告甲○○販賣海洛因事實存否所必要之一，依上開規定，應有證
    據能力。
(三)按國家基於犯罪偵查之目的，對被告或犯罪嫌疑人進行通訊
    監察，乃係以監控與過濾受監察人通訊內容之方式，蒐集對
    其有關之紀錄，並將該紀錄予以查扣，作為認定犯罪與否之
    證據，屬於刑事訴訟上強制處分之一種，而監聽係通訊保障
    及監察法第13條第1項所定通訊監察方法之一，司法警察機
    關依法定程序執行監聽取得之錄音，係以錄音設備之機械作
    用，真實保存當時通訊之內容，如通訊一方為受監察人，司
    法警察在監聽中蒐集所得之通訊者對話，若其通話本身即係
    被告進行犯罪中構成犯罪事實之部分內容，則依前開說明，
    自與所謂「審判外之陳述」無涉，應不受傳聞法則之規範，
    當然具有證據能力。至司法警察依據監聽錄音結果予以翻譯
    而製作之監聽譯文，屬於文書證據之一種，於被告或訴訟關
    係人對其譯文之真實性發生爭執或有所懷疑時，法院固應依
    刑事訴訟法第165條之1第2項規定，以適當之設備，顯示該
    監聽錄音帶之聲音，以踐行調查證據之程序，俾確認該錄音
    聲音是否為通訊者本人及其內容與監聽譯文之記載是否相符
    ；或傳喚該通訊者；或依其他法定程序，為證據調查。倘被
    告或訴訟關係人對該通訊監察譯文之真實性並不爭執，即無
    勘驗辨認其錄音聲音之調查必要性，法院於審判期日如已踐
    行提示監聽譯文供當事人辨認或告以要旨，使其表示意見等
    程序並為辯論者，其所為之訴訟程序即無不合（最高法院97
    年度台上字第5940號判決參照）。查本案關於另案被告丁○○持用之門號0000000000、0000000000號電話及相關(含本
    案被告)對話電話之監聽錄音係經台灣台中地方法院依法核
    發通訊監察書在案，有台灣台中地方法院97年聲監字第174
    號通訊監察書1份在卷可憑（見13468偵查卷第22-24頁）；
    而上開通訊監察譯文，則基於該通訊監察所取得之監聽電話
    錄音，暨司法警察依據該監聽電話錄音而製作之通訊監察紀
    錄譯文，其取得程序並無違法，且被告對上開94年3月15日
    通訊監察譯文之真實性亦不爭執，另原審並對94年3月5日之
    該監聽電話錄音譯文踐行勘驗，被告對之亦不爭執，而本院
    於審判期日亦已踐行提示監聽譯文供辨認並告以要旨，依上
    開說明，下述之通訊監察譯文，自具有證據能力。
二、訊據上訴人即被告（下稱被告）甲○○坦承其持用門號0000
    000000、0000000000號行動電話，及對於下述原審勘驗之97
    年3月5日凌晨之通訊監察譯文為其與證人丁○○之通話及內
    容等情，惟矢口否認有何販賣海洛因之犯行，辯稱﹕伊僅係
    與丁○○一起合資向藥頭購買毒品海洛因，並未從中獲利，
    也未販賣毒品給丁○○云云。其辯護人則為被告甲○○辯稱
    ﹕被告甲○○係與丁○○共同出資合買毒品海洛因，並未將
    毒品海洛因轉賣給丁○○，丁○○於偵查中係為供出「毒品
    來源之上游」以求減刑之寬典，而為不實陳述，其後丁○○
    於原審已證述係與被告甲○○合資購買毒品，並與下述原審
    勘驗之監察譯文中有「公家」(即合買)之字句相符，足證被
    告甲○○並無營利之意思云云。上訴人即被告（下稱被告）
    乙○○固未於審判期日到庭，惟其原審辯稱：就犯罪事實一
    (三)部分，伊雖有將海洛因1包交給丁○○，但丁○○沒有
    給伊現金；而就犯罪事實(二)部分，伊並沒有拿毒品給丁○○云云、上訴理由則以：伊僅係單純受託交付而已，並不知
    悉甲○○與丁○○間之關係如何，伊並無與甲○○有共同販
    賣海洛因之犯意聯絡及營利意圖。其辯護人為被告乙○○辯
    稱：丁○○於偵查中係為供出「毒品來源之上游」以求減刑
    之寬典，而為不實陳述，應有補強之證據，始能作為認定被
    告乙○○犯罪之依據，被告乙○○僅係受甲○○之託交付毒
    品予丁○○而已，並未直接介入被告甲○○與丁○○毒品約
    定之事項，與被告甲○○並無犯意聯絡，主觀更無販賣之意
    圖云云。經查﹕
(一)證人丁○○(1)於97年3月19日偵查中證稱﹕伊於97年3月15日
    下午4時許，在臺中市○○路與五權西路的麥當勞交貨，當
    時是「阿草」的女友乙○○拿給伊的，伊將錢拿給乙○○，
    因為當時電話是乙○○接的等語，．．是撥「阿草」的0000
    000000號行動電話等語【以上犯罪事實一(三)之證述】（見
    97年度他字第1340號卷第11頁反面至第12頁）；(2)於97年5
    月14日偵查中證稱﹕伊知道甲○○有在賣海洛因，甲○○綽
    號阿草；乙○○拿給伊2次，分別為3月5日，3月15日；伊在
    3月5日買了2次，1次是凌晨，1次是晚上【以上犯罪事實一(
    二)、(三)之證述】；阿草在3月5日凌晨是拿到沙鹿鎮○○
    路與中路口，伊向阿草買海洛因半錢9000元【以上犯罪事
    實一(一)之證述】；3月5日晚上伊打給阿草，是乙○○接的
    ，伊跟他說要1公克，跟他約在臺中市○○○路260巷16號前
    ，共5000元的海洛因【以上犯罪事實一(二)之證述】；3月
    15日伊打給阿草，後來是乙○○送到五權西路250號的麥當
    勞前的停車場，伊向他買1錢的海洛因，共1萬8000元等語【
    以上犯罪事實一（三）之證述】（見97年度他字第1398號卷
    第29、30頁）；(3)於97年6月10日偵查中證稱﹕甲○○叫阿
    草，乙○○叫小美，他們2人是男女朋友關係，伊持用門號
    0000000000號之行動電話；在97年3月5日凌晨0點45分，甲○○用0987的電話撥打伊0000000000號的號碼給伊，叫伊拿
    東西，就是伊要向甲○○買海洛因，因為在這通電話之前，
    伊有打給甲○○，已和甲○○講好；電話中講到「一人一半
    路」，意思是每個人各跑一半的路程；當天兩人約在中龍路
    及中路口交易，伊有帶警察到現場指認該交易地點，當次
    向甲○○買了9000元的海洛因半錢【以上犯罪事實一(一)之
    證述】；另伊曾跟甲○○聯絡購買，由乙○○送出來給伊，
    第1次在97年3月5日晚上8時10分左右，在臺中市○○○○路
    260巷16號前，以5000元買1公克海洛因，在交易前，伊從龍
    井打電話給甲○○，再開車到那裡，打電話時不是甲○○接
    的，伊到的時候就由乙○○開甲○○那台BM W車載1個男的
    出來跟伊交易，毒品是由那個男的交給伊，伊將錢交給那個
    男的；那天伊有打好幾通電話，其中有幾通是由乙○○接的
    【以上犯罪事實一(二)之證述】；另一次是在3月15日下午5
    點20分在五權西路的麥當勞停車場，伊是都打給甲○○，那
    天電話是由乙○○接的，就跟伊約在文心南五路260巷那邊
    ，伊到場之後沒等到人，伊再打去還是乙○○接的，乙○○
    就改約伊到麥當勞，伊到場打給乙○○，乙○○說她在裡面
    ，伊就到麥當勞樓上找乙○○，乙○○就帶伊下樓到停車場
    ，黑色的BMW車上，伊當場拿1萬8000元現金給乙○○，乙○○給伊1錢的海洛因等語【以上犯罪事實一(三)之證述】（
    見97年度偵字第13468號卷第7至9頁）；(4)於98年5月12日在
    原審審理時證稱﹕伊與甲○○、乙○○二人沒有任何嫌隙糾
    紛，也沒有要故意陷害甲○○、乙○○二人；購買毒品是找
    甲○○，伊找甲○○時就直接問他說伊要多少錢的東西，問
    他那方面的東西好不好；伊從97年3月16日開始，在警詢、
    偵訊中具結陳述有關毒品來源部分所述均是屬實，並無虛假
    ；伊於97年6月10日偵訊筆錄中所陳述之關於97年3月5日購
    買毒品的過程正確；伊於97年3月19日偵訊筆錄中陳述之內
    容實在等語（見原審卷第2宗第13頁、第14頁正反面、第15
    頁反面）。
(二)復觀證人丁○○於97年3月5日凌晨0時43分15秒以門號00000
    00000號行動電話撥打被告甲○○所持用之門號0000000000
    號行動電話之通訊監察譯文內容顯示：「A（即證人丁○○
    ）﹕喂。B（即被告甲○○）：我打給你。」；被告甲○○
    於97年3月5日凌晨0時45分19秒以0000000000號行動電話撥
    打證人丁○○持用之門號0000000000號行動電話之通訊監察
    譯文內容顯示﹕「B（即被告甲○○）：我那1支不要打。A
    （即證人丁○○）：怎麼那麼快，你那1支才1個多月耶，我
    下午有打給你。B：幾號？A：你沒接我才想到號碼沒開。B
    ：你怎麼失蹤那麼久？A：沒有阿，都是這樣阿。B：我聽說
    你有1個七仔的家長說你再賣東西給他女兒，他要去報警。A
    ：沒有啦，那是別人。B：你還要睡嗎？A：沒有阿。B：我
    等一下打給你。A：你現在外面嗎？B：我在室內，你在外面
    嗎？A：沒有阿，我在家裡。B：等一下一人一半路好了。A
    ：我...」（見97年度偵字第13468號卷第43頁）。且經原審
    勘驗以上開通訊監察光碟結果，被告甲○○自承上開對話中
    B男子之聲音為其聲音，並表示其當時係與證人丁○○對話
    （見原審卷第2宗第112頁反面、第115頁）。由上開通訊監
    察譯文內容，與證人丁○○所述之關於其於97年3月5日凌晨
    2時許與被告甲○○聯絡及交易海洛因毒品之證詞（見前證
    人丁○○97年5月14日、6月10日偵查中之證述）相互印證，
    顯見證人丁○○此部分之證述，堪以採信，而足認被告甲○○確有於97年3月5日凌晨2時許，在臺中縣沙鹿鎮○○路與
    中路口會面，以9000元之價格，販賣第一級毒品海洛因（
    重約半錢）予丁○○之事實。
(三)上開電話即0000000000、0000000000號行動電話從97年3月5
    日18時50分至20時03分之間之通訊監察譯文以觀：「一、時
    間：2008/3/5 18:50:31（A：男聲即丁○○B：女聲即乙○○，下同）B：喂  A：你有賣嗎  B：有阿，但是他在睡ㄟA
    ：他在睡覺，找你阿B：這樣喔，那你要上來喔  A：我要去
    喔  B：嗯  A：到什麼路打給你  B：一樣阿  A：好啦，好
    啦，我到那邊再打給你，你怎麼那麼白痴阿，他在睡，我就
    找你就好阿，B：因為我怕你會叫我下去阿  A：喔，我不敢
    叫你下來拉，你．．（模糊）B：嗯 A：我去拉，我去拉B：
    好。二、時間：2008/3/5 18:53:57（A：男聲B：女聲）B：
    喂A：喂B：嗯A：你同樣跟上次那樣用阿  B：上次那樣用，
    喔，他要用的喔  A：我跟他公家的，我跟他公家的B：喔，
    上次是2還3  A：你就給他混在一起就好，2喔，2喔B：2是2
    的好的A：嗯，對B：OK A：好。三、時間：2008/3/5 19:03
    :51（A：男聲B：女聲）B：喂，我要跟你說A：嗯B：上次他
    有在懷疑ㄟA：沒關係拉B：還是要2個半，2個半A：好啦，
    好啦。四、時間：2008/3/5  19:47:59（A：男聲B：女聲）
    B：喂A：喂，聽說你要出去喔B：嗯A：你要去哪裡找我，不
    用拉，我自己去就好B：嗯A：你不用再打給我了，我到台中
    了B：喂A：對拉，你那有嗎？B：你現在在哪？A：我現在在
    工業區裡面了B：他說叫你不要在那邊拉A:不在那邊，要在
    哪B：唱歌那，唱歌旁邊不是有一間全國加油站，A：唱歌旁
    邊？B：嗯A：什麼唱歌旁邊B：那天去的那一間阿A：好啦好
    啦B：全國加油站旁邊那條路進去，你看到一間全家A：嗯嗯
    ，阿，對了，阿小帥哥要一個B：好阿，有阿，我有帶  A：
    你有帶，好啦  B：好。五、時間:2008/3/5 19:49:28（A：
    男聲B：女聲）B：喂A：喂，小帥哥價錢呢B：價錢，10阿，
    他說10阿A：他說10喔B：沒拉，我們自己拿的就是這樣阿，
    因為剩3頭3件，接下來就比較便宜A：我就不知道，我就想
    說10喔B：10 A：好啦B：好。六、時間:2008/3/5 20:03:26
    （A：男聲B：女聲）B：喂A：喂，怎麼沒看見？B：全家後
    面有沒有，全家在右、左手邊，A：嗯B：進來這個路口，右
    走、左轉，我在這邊A：好。七、時間：2008/3/5 20:08:12
    （A：男聲B：女聲）B：喂A：阿他說，之前要補的那個勒B
    ：之前要補的，因為我可能跟他叫，他一直跟我搖頭阿A：
    一直跟你搖頭B：嗯阿，我說你不是還要...（模糊）補人，
    他說，沒，到時再跟他算A：喔B：還有阿，那1000的96啦，
    86啦，100的40，500的4張，這樣不是95而已，哪有多1000
    A：是喔B：嗯A：好啦，好啦，他說要跟我算就對了B：嗯，
    他說是你還是他？A：阿那就是我們兩個公家的阿B：阿你說
    07是什麼A：嗯，就之前你拿的，你記得嗎B：5錢那個喔A：
    嗯B：喔，這樣我知道A：那就你拿的阿B：好，OK A：沒，.
    ..（模糊），因為他，可能就是他跟我說的，他說的重跟你
    說的不一樣，你知道嗎，他說的那次，就是你拿給我的阿B
    ：沒有阿，他跟我說什麼185，5什麼187 A：你就拿182給我
    而已阿，187對阿B：他說要187，我問他，他說要185 A：他
    說185喔B：等下我回去，你再跟他說A：好啦，好啦B：好，
    OK。」(見原審98年9月14日勘驗筆錄)，且被告乙○○自承
    上開B女子之聲音即為其聲音，及表示其當時係與證人丁○○對話（見原審卷第2宗第112頁反面至第113頁反面、第115
    頁）。由上開通訊監察譯文內容，與證人丁○○所述之關於
    97年3月5日晚上伊撥打甲○○之電話，係由乙○○接的，後
    來是由乙○○開甲○○之BMW車搭載某成年男子出來交付海
    洛因毒品予伊及伊交錢給該成年男子之證詞相互印證，顯見
    證人丁○○此部分之證述，堪以採信，再參以被告乙○○於
    97年5月28日第3次警詢時陳以：97年3月5日20時10分許該次
    ，其係幫人家給丁○○等語（雖其後被告乙○○於98年5月
    12日原審審理證述否認上情，惟於原審98年4月7日審理時即
    己證述該次警詢之陳述係出自其自由意思而為陳述，以當時
    警詢係警方依證人丁○○之筆錄詢以意見，猶為如此之陳述
    ，顯見該次之證述可信，其事後否認上情並不足採。）及被
    告甲○○自承上開犯罪事實一(四)扣案之毒品、行動電話等
    物均係其所有等情，足見於97年3月5日晚間，丁○○有以門
    號0000000000號行動電話撥打甲○○持用門號0000000000、
    0000000000號行動電話洽購毒品海洛因，適甲○○在睡覺，
    乃由乙○○接聽並應允，其後甲○○即指示由乙○○駕其平
    日使用之車號0710-SB之黑色BMW自小客車搭載不知情之某成
    年男子攜帶甲○○所有之海洛因毒品1小包（重約1公克），
    於同日20時10分許，前往臺中市南屯區○○○○路260巷16
    號前，以5000元之價格販賣予丁○○，丁○○則將該5000元
    交給該成年男子之事實。至於該成年男子雖攜海洛因與被告
    乙○○一同前往，並收取金錢，然卷內並無證據顯示其知情
    而參與，依罪疑惟輕之法則，應認其並不知情，而遭被告等
    利用，附此敘明。
(四)證人丁○○於97年3月15日17時9分7秒以門號0000000000號
    行動電話撥打被告甲○○、乙○○所持用之門號000000000
    0號行動電話之通訊監察譯文內容顯示：「A（即證人丁○○
    ）﹕喂。B（即被告乙○○）：我在這裡等了。A：哪裡？B
    ：你過來五權西跟文心路這裡，我在麥當勞。A：好。」；
    同日17時16分21秒相同行動電話門號之通訊監聽譯文內容顯
    示：「A：你不是在麥當勞裡面嗎？B：是阿。A：好，我走
    進去。B：好」；同日17時26分52秒相同行動電話門號之通
    聯監聽譯文內容顯示：「B：喂。A：我現在車上，我沒有拿
    走。B：你放在哪裡？A：在椅子上阿。B：沒有阿。A：我身
    上也沒有阿。B：你等一下我找找看」；又同日17時29分0秒
    相同行動電話門號之通聯監聽譯文內容顯示：「B：喂。A：
    喂。B：掉在地上啦。A：喔。B：你在哪裡？A：我在這一排
    」（見97年度偵字第13468號卷第59頁）。由上開通訊監察
    譯文之內容，與證人丁○○證述之其於97年3月15日與被告
    甲○○、乙○○聯繫買受海洛因毒品，及由被告乙○○前來
    交付毒品等節相互印證，再參以被告乙○○於原審證稱：被
    告甲○○當時在睡覺，所以叫伊幫他拿給丁○○（見原審卷
    二第19頁反面）、被告甲○○於原審證稱：因伊當時在睡覺
    ，所以叫乙○○幫伊拿去給丁○○等語(同上卷第21頁）及
    被告甲○○自承上開犯罪事實一(四)扣案之毒品、行動電話
    等物，均係其所有等情，足見於97年3月15日晚間，丁○○
    有以門號0000000000號行動電話撥打甲○○持用門號000000
    0000號行動電話洽購毒品海洛因，適甲○○在睡覺，乃由乙○○接聽並應允，其後甲○○即指示由乙○○駕其平日使用
    之車號0710-SB之黑色BMW自小客車攜帶甲○○所有之海洛因
    毒品，在臺中市○○○路250號「麥當勞速食店」停車場內
    ，以1萬8000元之價格，販賣海洛因毒品1包（重約1錢）予
    丁○○之事實。
(五)雖證人丁○○於原審及本院有改稱其係與被告甲○○合資購
    買海洛因毒品云云，惟查：
   1.證人丁○○一方面於原審證稱：「（如何合買？）我打電
     話給甲○○，問甲○○東西好不好，然後甲○○跟我說東
     西不錯，問我要到何處等他，然後在相約的地點，甲○○
     會先叫我將錢給他然後要我在旁邊等他，之後甲○○就會
     跟他朋友講話，講完話之後甲○○就拿毒品給我。」、「
     （有無看到那個人拿何東西給甲○○？）那個人握在手裡
     ，我沒有看到，甲○○就將我交給他的錢及他自己的錢一
     併交給該人。」、「（你所說的合買毒品時交付金錢還有
     取得毒品的情形是否都如此？）對。」、「（有無不是以
     這樣的方式合買毒品？）沒有。」（見原審卷第2宗第13頁
     反面）；另方面卻又稱：「... 97年3月15日的情形...，
     當時是我之前與甲○○合買的毒品，當時我們合買兩錢的
     海洛因，各出1萬8千元，各分得一錢的海洛因，我怕太太
     知道，我就將毒品先寄放再在甲○○處，然後97年3月15日
     那天我是要向甲○○拿回寄放的毒品，實情是由乙○○拿
     毒品來交給沒有錯...」（見原審卷第2宗第14頁反面），
     所述合資購買毒品之情況，前後所言已不一致。再者，其
     於本院審理時亦證稱：伊於偵查時確實未談到合買等語（
     見本院卷第100頁），是果有合買之實情，何以證人丁○○
     於警、偵詢多次訊問或證述或讓其補充陳述時，均未提及
     ，又其於原審審理時，更否認於偵查中係為供出「毒品來
     源之上游」以求減刑之寬典，及確認並無虛偽陳述，且其
     證述係向甲○○購買毒品海洛因復與上情通訊譯文相符，
     是以，證人丁○○於原審及本院改稱有合資購毒之說，應
     係事後迴護被告之詞，難以憑信，自無從資為有利於被告
     等之認定。
   2.雖上開上開電話從97年3月5日18時50分至20時03分之間之
     通訊監察譯文，丁○○曾提及：我跟他公家的等語（見上
     述），然本院再依辯護人之請求傳訊證人丁○○，證人丁○○於本院審理時證稱：「97年3月5日18時50分這1次不是
     合買的」、「97年3月5日早上有買，晚上也有買」等語（
     見本院卷第100頁）亦否認有合資之事，況依上開通訊譯文
     尚有提及如丁○○向被告乙○○詢問﹕「小帥哥的價錢呢
     ？」，被告乙○○則回應「10阿」等關於價格之事。按果
     若丁○○係與被告甲○○一起合資向藥頭購買毒品，則依
     證人丁○○所述其在與甲○○約好地點，甲○○會先叫其
     將錢給他，然後要其在旁邊等他，之後甲○○就會跟他朋
     友講話，講完話之後甲○○就拿毒品給我之模式，最多只
     是談好交毒品之事，而非還要詢價之理？是此通訊譯文即
     令有上開「公家」云云，亦不足為被告等有利之認定。
 (六)按刑法上之幫助犯，係指以幫助之意思，對於正犯資以助
     力，而未參與實施犯罪之行為者而言，如與正犯有犯意之
     聯絡，或就構成犯罪事實之一部已參與實施，即屬共同正
     犯（最高法院27年上字第1333號、49年台上字第77號判例
     意旨參照）。查被告乙○○自94年3月5日晚間即犯罪事實
     一(二) 時起即知悉被告甲○○係從事販賣海洛因之行為牟
     利（依如上述證人丁○○之證及通訊監文即可知），仍接
     聽電話並應允，復依被告甲○○之指示，搭載上開成年男
     子前往為毒品交付或收取價金之行為，所參與者乃構成要
     件之行為，顯見被告乙○○係基於與被告甲○○共同犯罪
     之意思，而參與販賣第一級毒品之行為，是被告乙○○就
     犯罪事實一(二)、(三)自與被告甲○○間有犯意聯絡及行
     為分擔，甚屬灼然。
 (七)按販賣行為，祗須以營利之意思而販入或賣出，即足構成
     。倘於有償讓與他人之初，係基於營利之意思，並著手實
     施，而因故無法高於購入原價出售，最後不得不以原價或
     低於原價讓與他人時，仍屬販賣行為。苟始終無營利之意
     思，縱以原價或低於原價有償讓與他人，即難謂為販賣行
     為，僅得以轉讓罪論處（最高法院94年臺上字第5317號裁
     判參照）。經查，我國查緝販賣毒品海洛因執法甚嚴，對
     於販賣海洛因者尤科以重度刑責。又販賣海洛因既係違法
     行為，當非可公然為之，亦無公定價格，且容易分裝並增
     減份量，而每次買賣之價量，可能隨時依雙方關係深淺、
     資力、需求量及對行情之認知、來源是否充裕、查緝是否
     嚴謹、購買者被查獲時供述購買對象之可能風險之情評估
     等情形，而異其標準，非可一概而論；販賣之利得，除被
     告坦承犯行或價量俱臻明確外，委難察得實情，販賣之人
     從價差或量差中牟利之方式雖異，其意圖營利之販賣行為
     則同一。是以因海洛因量微價高，販賣者率有暴利可圖，
     苟非意圖販賣營利，一般人焉有可能甘冒重度刑責而提供
     海洛因。是以本件被告甲○○或單獨或與被告乙○○共同
     販賣海洛因予丁○○，顯係基於營利之意圖而為之，足堪
     認定。
 (八)此外，本件並有證人丁○○指認之現場照片3張、行政院衛
     生署草屯療養院鑑定書1份在卷可稽，及有海洛因6包（驗
     餘淨重共3.9016公克）、電子磅秤1個、門號0000000000號
     及0000000000號之SIM卡各1張扣案可憑。綜上所述，被告
     甲○○、乙○○所辯核與事證不合並不足採信，本件事證
     明確，其等販賣第一級毒品犯行，均堪認定，應依法論科
     。
三、新舊法比較：查被告甲○○、乙○○為犯罪行為後，毒品危
    害防制條例已於98年5月20日修正公布，同年月22日生效，
    該條例第4條第1項修正前規定「製造、運輸、販賣第一級毒
    品者，處死刑或無期徒刑；處無期徒刑者，得併科新臺幣1
    千萬元以下罰金」，修正後規定「製造、運輸、販賣第一級
    毒品者，處死刑或無期徒刑；處無期徒刑者，得併科新臺幣
    2千萬元以下罰金」，比較上開修正前後之規定，犯罪構成
    要件並未變動，僅修正後之罰金數額提高，故以修正前之規
    定較有利於被告，故應依刑法第2條第1項前段規定，適用修
    正前毒品危害防制條例第4條第1項規定。
四、按海洛因屬毒品危害防制條例第2條第2項第1款規定之第一
    級毒品，非經許可，不得販賣、轉讓、持有。是核被告甲○○所為如犯罪事實欄一(一)至(三)所示各次販賣第一級毒品
    海洛因之所為，均係犯毒品危害防制條例第4條第1項之販賣
    第一級毒品罪；被告乙○○所為如犯罪事實欄一(二)、(三)
    所示各次販賣第一級毒品海洛因之所為，均係犯毒品危害防
    制條例第4條第1項之販賣第一級毒品罪。被告甲○○、乙○○持有第一級毒品之低度行為，為其販賣第一級毒品之高度
    行為所吸收，不另論罪。被告甲○○、乙○○就上開犯罪事
    實一(二)部分，利用不知情之某成年男子為之，為間接正犯
    。又其等2人就上開犯罪事實一(二)、(三)部分，有犯意聯
    絡及行為分擔，為共同正犯。又被告甲○○、乙○○上開數
    次販賣第一級毒品犯行，犯意各別，行為互異，均應分論併
    罰。再者，上開被告甲○○、乙○○販賣第一級毒品犯行，
    以各次販賣之犯行獨立觀察，其販賣海洛因之所得為5000元
    至1萬8000元不等，各次販賣毒品之數量，較諸販毒集團均
    屬零星小額，以其情節而論，其惡性遠不如專以販賣第一級
    毒品維生之販毒集團重大，然其所犯販賣第一級毒品罪之法
    定最輕本刑為無期徒刑，倘予以科處法定最低刑度仍嫌過重
    ，而有情輕法重之情形，在客觀上足以引起一般人之同情，
    是其犯罪之情狀顯可憫恕，爰依刑法第59條之規定減輕其刑
    。
五、原審法院以被告甲○○所犯附表編號一之販賣第一級毒品罪
    證明確，適用修正前毒品危害防制條例第4條第1項、第18條
    第1項前段、第19條第1項，刑法第11條、第59條等規定論罪
    科刑，審酌被告甲○○如下述等一切情狀，並說明應沒收銷
    燬、沒收及不予沒收等情(詳下述)，而量處被告甲○○如附
    表編號一所示之刑，認事用法並無違誤，量刑亦屬適當。被
    告甲○○上訴意旨否認犯罪，指摘原判決此部分為不當，為
    無理由，其此部分上訴應予駁回。又原審法院就被告甲○○
    、乙○○共犯如附表編號二、三部分，認被告等罪證明確，
    而各予論科，固屬有據。惟原審未據以論述2人有何犯意聯
    絡及行為分擔，且附表編號二此次犯行被告等有利用某成年
    男子之情，原審於理由中有論及，惟事實欄及論罪科刑時均
    疏未論述，自有未洽，另依監察通訊所示附表編號三此次之
    犯行，被告等並未以0000000000號門號為販毒工具，因被告
    等所犯各罪為數罪併罰，自不應於該項下對此為沒收之諭知
    。被告上訴意旨否認犯行，而執以指摘原判決不當，雖無理
    由，然原判決關於此部分，既有上揭可議之處，仍應由本院
    將該部分及定應執行撤銷改判。至於檢察官上訴以原審定被
    告等應執行刑時，未能正確適用限制加重原則之量刑原理，
    過度給予被告等刑罰優惠，無法貫徹刑法公平正義之理念，
    為此請求撤銷原判決等語，惟按法律上屬於自由裁量之事項
    ，有其外部性界限及內部性界限，並非概無拘束。依據法律
    之具體規定，法院應在其範圍選擇為適當之裁判者，為外部
    性界限；而法院為裁判時，應考量法律之目的，及法律秩序
    之理念所在者，為內部性界限。法院為裁判時，二者均不得
    有所踰越。在數罪併罰，有二裁判以上，定其應執行之刑時
    ，固屬於法院自由裁量之事項，然仍應受前揭外部性界限及
    內部性界限之拘束（最高法院94年度台非字第233號裁判意
    旨參照）。本件原審判決就被告等所定應執行之刑既經本院
    撤銷，其上訴之理由即屬不存在，應由本院依法重新定應執
    行之刑，其上訴即無理由。爰審酌被告甲○○、乙○○為貪
    圖一己之私利，無視於毒品對於國民健康之戕害及國家對於
    杜絕毒品犯罪之禁令，販賣第一級毒品海洛因，危害國民身
    體健康及社會治安，並造成毒品之泛濫，所生危害重大，且
    其等犯後否認犯行，未具悔意，及被告甲○○為主要販賣者
    ，其犯罪惡性程度較被告乙○○為重等一切情狀，分別量處
    如附表編號二、三所示之刑，被告乙○○部分，並應執行如
    主文第二項所示之應執行刑；被告甲○○則與駁回上訴部分
    ，定如主文第四項所示之應執行刑。扣案之海洛因6包（驗
    餘淨重共3.9016公克），係查獲之第一級毒品，應依毒品危
    害防制條例第18條第1項前段規定，沒收銷燬之。扣案之電
    子磅秤1個、門號0000000000號及0000000000號之SIM卡各1
    張，均為被告甲○○所有供本件販賣毒品所用之物，應依毒
    品危害防制條例第19條第1項規定沒收。扣案之甲基安非他
    命2包及大麻3包，經核與本案犯行無關，爰不於本案中諭知
    沒收；扣案之門號分別為0000000000號、0000000000號、00
    00000000號之行動電話各1支，尚無證據證明與本案犯罪事
    實有何關聯，亦不予宣告沒收。另附表所載之販賣毒品所得
    合計3萬2000元，應依毒品危害防制條例第19條第1項之規定
    沒收，如全部或一部不能沒收時，以被告之財產抵償之（依
    共同正犯應對犯罪之全部事實負責之共犯連帶沒收理論，就
    附表編號二、三共同犯罪所得部分，併應宣告連帶沒收之，
    如全部或一部不能沒收時，以其等財產連帶抵償之）。
六、被告乙○○經合法傳喚無正當理由不到庭，爰不待其陳述逕
    行判決，附此敘明。
據上論結，應依刑事訴訟法第371條、第368條、第369條第1項前
段、第364條、第299條第1項前段，(修正前)毒品危害防制條例
第4條第1項、第8條第1項、第19條第1項，刑法第11條、第28條
、第59條、第51條第5款，判決如主文。
本案經檢察官丙○○到庭執行職務。
中    華    民    國    99    年    3     月    16    日
            刑事第三庭  審判長法  官  王  增  瑜
                              法  官  廖  柏  基
                              法  官  吳  進  發
以上正本證明與原本無異。
如不服本判決應於收受送達後十日內向本院提出上訴書狀，其未
敘述上訴理由者，並得於提起上訴後十日內向本院補提理由書（
均須按他造當事人之人數附繕本）「切勿逕送上級法院」。
                              書記官  呂  安  茹
中    華    民    國    99    年    3     月    16    日
【附表】
 ┌─┬───┬─────┬────┬─────────────┐
 │編│犯罪行│犯罪事實  │犯罪所得│所犯罪名及處刑（含主刑及從│
 │號│為人  │          │（單位﹕│刑）                      │
 │  │      │          │新臺幣）│                          │
 ├─┼───┼─────┼────┼─────────────┤
 │一│甲○○│犯罪事實(一)9000元  │甲○○販賣第一級毒品，處有│
 │  │      │          │        │期徒刑拾伍年肆月，扣案之第│
 │  │      │          │        │一級毒品海洛因陸包（驗餘淨│
 │  │      │          │        │重共點玖零壹陸公克）沒收│
 │  │      │          │        │銷燬之；扣案之電子磅秤壹個│
 │  │      │          │        │、門號為000000000│
 │  │      │          │        │四號及0000000000│
 │  │      │          │        │號之SIM卡各壹張均沒收；未 │
 │  │      │          │        │扣案之販賣毒品所得新臺幣玖│
 │  │      │          │        │仟元沒收，如全部或一部不能│
 │  │      │          │        │沒收時，以其財產抵償之。  │
 ├─┼───┼─────┼────┼─────────────┤
 │二│甲○○│犯罪事實(二)5000元  │甲○○、乙○○共同販賣第一│
 │  │乙○○│          │        │級毒品，各處有期徒刑拾伍年│
 │  │      │          │        │貳月，扣案之第一級毒品海洛│
 │  │      │          │        │因陸包（驗餘淨重共點玖零│
 │  │      │          │        │壹陸公克）沒收銷燬之；扣案│
 │  │      │          │        │之電子磅秤壹個、門號為○九│
 │  │      │          │        │00000000號及○九八│
 │  │      │          │        │0000000號之SIM卡各 │
 │  │      │          │        │壹張均沒收；未扣案之共同販│
 │  │      │          │        │賣毒品所得新臺幣伍仟元連帶│
 │  │      │          │        │沒收，如全部或一部不能沒收│
 │  │      │          │        │時，以其等財產連帶抵償之。│
 ├─┼───┼─────┼────┼─────────────┤
 │三│甲○○│犯罪事實(三)1萬8000 │甲○○、乙○○共同販賣第一│
 │  │乙○○│          │元      │級毒品，甲○○處有期徒刑拾│
 │  │      │          │        │伍年陸月，乙○○處有期徒刑│
 │  │      │          │        │拾伍年貳月。扣案之第一級毒│
 │  │      │          │        │品海洛因陸包（驗餘淨重共│
 │  │      │          │        │點玖零壹陸公克）沒收銷燬之│
 │  │      │          │        │；扣案之電子磅秤壹個、門號│
 │  │      │          │        │為0000000000號之│
 │  │      │          │        │SIM卡壹張均沒收；未扣案之 │
 │  │      │          │        │共同販賣毒品所得新臺幣壹萬│
 │  │      │          │        │捌仟元連帶沒收，如全部或一│
 │  │      │          │        │部不能沒收時，以其等財產連│
 │  │      │          │        │帶抵償之。                │
 └─┴───┴─────┴────┴─────────────┘

司法院資訊處製作；財團法人民間司法改革基金會備份。
